臺灣臺南地方法院臺南簡易庭民事判決
111年度南小字第547號
原      告  王益宏
被      告  陳慧珠

上列被告因傷害案件，原告提起刑事附帶民事訴訟，請求侵權行
為損害賠償，經本院刑事庭裁定（110年度附民字第552號）移送
前來，本院於民國111年5月24日言詞辯論終結，判決如下：
    主      文
被告應給付原告新臺幣14,000元。
原告其餘之訴駁回。
訴訟費用新臺幣1,000元，其中新臺幣900元由被告負擔，餘由原
告負擔。
本判決第一項得假執行。但被告如以新臺幣14,000元為原告預供
擔保，得免為假執行。
    事實及理由
一、原告主張：兩造為鄰居關係，被告於民國109年10月10日13
    時許，在原告位於臺南市○區○○路000巷00號住處前，因原告
    踢翻被告空垃圾桶及環境衛生問題，與原告發生口角，竟徒
    手抓原告臉頰數下，致原告受有頭部外傷合併多處前額擦挫
    傷、右鼻樑鈍傷、左側眼眶鈍傷、左側顏面擦挫傷等傷害，
    原告所戴眼鏡亦遭損壞。原告醫療時因恐細菌感染，注射破
    傷風藥劑、以消炎藥治療，花了很多心力，在家療養一個星
    期，爰依侵權行為之法律關係，請求被告賠償原告精神慰撫
    金新臺幣（下同）18,000元，及眼鏡損壞之損失2,000元。
    並聲明：被告應給付原告2萬元。
二、被告則以：原告要伊整理環境，伊也有在整理，但原告無緣
    無故衝過來踢翻伊辛苦整理好的垃圾桶，導致垃圾滿地，是
    原告先來挑釁的，原告過來作勢要攻擊伊，伊為了保護自己
    推開原告，在推擠過程中有稍微撥到原告的眼鏡，眼鏡是金
    屬的，滑落下來撥傷原告眼眶，原告的傷勢不是伊造成的，
    伊沒有留指甲的習慣，怎麼抓傷原告，原告是軍人，人高馬
    大，也會反擊，伊也有受傷，大家推來推去一定都會有受傷
    ，只是伊沒有去驗傷。刑事案件裡的證人與原告狼狽為奸，
    而且錄影畫面中也沒有看到伊打原告的影像。伊願意賠償原
    告眼鏡費用2,000元，慰撫金部分，伊被原告這麼鬧，也是
    受有折磨等語為辯。
三、得心證之理由：
  (一)查兩造為鄰居關係，兩造於109年10月10日13時許，因環境
      衛生問題，於臺南市○區○○○000巷00號前發生口角及拉扯
      ，原告於過程中受有頭部外傷合併多處前額擦挫傷、右鼻
      樑鈍傷、左側眼眶鈍傷、左側顏面擦挫傷等傷害，所戴眼
      鏡亦損壞，嗣原告對被告提起傷害告訴，經臺灣臺南地方
      檢察署檢察官偵查後提起公訴，並經本院以110年度訴字
      第608號刑事判決（下稱刑案）認被告犯傷害罪，判處拘
      役50日，如易科罰金，以1,000元折算1日，現經被告上訴
      二審中等情，為兩造所不爭執，並經本院調取刑案電子卷
      宗，核閱其內所附原告之高雄勞民總醫院臺南分院診斷證
      明書、原告臉部傷勢照片、臺南市警察局第一分局東寧派
      出所現場照片、眼鏡損壞照片等件查明無訛【見刑案南市
      警一偵字第1100133564號警卷（下稱警卷）第19至25頁、
      刑案110年度偵字第8534號偵卷（下稱偵卷）第33頁】查
      明無訛，均堪信為真實。
　(二)證人即兩造之鄰居王偉盛於刑案警詢時證稱：109年10月1
      0日約13、14時我是在客廳，突然聽到吵架聲，我就出門
      出去看，看見原告跟被告在吵架，雙方謾罵很久，被告罵
      原告的爸爸，當下原告就很不舒服，遂踢置於一旁空的油
      漆桶，踢往原告的方向，然後被告就拿起原告所踢的桶子
      丟向原告，原告有閃，雙方越吵越激烈，被告突然徒手抓
      原告的臉，致原告的眼鏡掉到地上破掉，原告臉上也流血
      ，原告就把被告推開，雙方繼續口角，口角間被告還有試
      圖要傷害原告，但原告就閃開未再還手，我有看到被告抓
      傷原告，被告是徒手抓傷原告，主要是傷害臉部，原告當
      時臉部傷口紅腫流血等語（見刑案警卷第15至16頁）；於
      偵訊時則具結證稱：我當天聽到吵架聲我就出去看，我就
      看到被告往王益宏丟桶子，被告後來就去抓王益宏的臉，
      原告的眼鏡是因為被告抓原告的臉所以被打掉的，原告因
      此眼鏡摔下去且臉部受傷，被告抓原告臉部前，原告沒有
      攻擊被告等語（見刑案偵卷第19頁）。證人王偉盛之證述
      ，與原告主張其遭被告傷害及毀損眼鏡之經過一致，而被
      告於刑案偵查程序中，亦自承其有伸手拔下原告眼鏡之舉
      ，是拿眼鏡時抓傷原告臉部的等語（見刑案警卷第4、5頁
      ，偵卷第18頁）；則原告主張其所受上開傷勢及眼鏡之毀
      損，係被告徒手抓撓其臉部所致乙情，足信為真實。被告
      辯稱原告傷勢非其造成云云，尚無足採。
　(三)又所謂正當防衛，乃對於現時不法之侵害，為防衛自己或
      他人之權利，於不逾越必要程度範圍內所為之反擊行為。
      倘侵害業已過去，即無正當防衛可言。兩造發生口角時，
      原告雖有踢桶子的行為，然此尚非對被告之不法侵害；而
      證人王偉盛亦明確證稱被告抓原告臉部前，原告並無攻擊
      被告，業如前述，被告復未能舉證證明原告有何現時不法
      侵害之行為，自與正當防衛之要件不合。是被告辯稱其上
      開傷害行為係為保護自己所為云云，亦不足採。
　(四)按因故意或過失，不法侵害他人之權利者，負損害賠償責
      任；不法侵害他人之身體、健康、名譽、自由、信用、隱
      私、貞操，或不法侵害其他人格法益而情節重大者，被害
      人雖非財產上之損害，亦得請求賠償相當之金額；不法毀
      損他人之物者，被害人得請求賠償其物因毀損所減少之價
      額。民法第184條第1項前段、第195條第1項前段、第196
      條分別定有明文。又被害人受有非財產上損害，請求加害
      人賠償相當金額之慰撫金時，法院對於慰撫金之量定，應
      斟酌實際加害情形、所造成之影響、被害人痛苦程度、兩
      造之身分、地位、經濟情形及其他各種狀況，以核定相當
      之數額。查，被告因與原告相互推擠，致原告成傷，侵害
      原告身體之人格法益，自足使原告受有相當之精神上痛苦
      ，原告自得請求被告賠償非財產上損害。本院審酌原告為
      00年生、碩士畢業，軍官退休、目前無業、109年度財產
      總額為0000000元；被告為00年生，大學肄業、成功大學
      退休、目前無業，109年度財產總額00000000元等情，有
      兩造之警詢筆錄、原告之身分證影本、被告之戶籍資料查
      詢、本院之言詞辯論筆錄（見刑案警卷第3、7、45頁、本
      院調字卷第27頁、本院卷第41頁）、兩造之稅務電子閘門
      財產所得調件明細表所示之財產狀況（見外放之限閱卷）
      在卷可憑，暨兩造爭執之起因、經過、原告受傷程度等一
      切情狀，認原告得請求之精神慰撫金以12,000元為適當，
      逾此部分之慰撫金請求則屬無據。又被告上開故意攻擊之
      行為造原告眼鏡毀損，致原告受有財產上之損害，被告亦
      應對原告所受此財產上之損害，負賠償責任；而被告既自
      陳願意賠償原告眼鏡費用2,000元（見本院卷第42頁），
      顯見其對原告此財產上損害之數額為2,000元並無爭執，
      是原告請求被告賠償其因眼鏡毀損所受損害2,000元部分
      ，即屬有據，應予准許。
四、綜上所述，原告依侵權行為之法律關係，請求被告給付14,0
    00元（慰撫金12,000元＋眼鏡毀損損害2,000元），為有理由
    ，應予准許。逾此範圍之請求則無理由，應予駁回。
五、按小額訴訟程序，法院為訴訟費用之裁判時，應確定其訴訟
    費用額。各當事人一部勝訴、一部敗訴者，其訴訟費用，由
    法院酌量情形，命兩造以比例分擔或命一造負擔，或命兩造
    各自負擔其支出之訴訟費用。民事訴訟法第436條之19第1項
    、第79條所明定，查本件訴訟費用為1,000元（即第一審裁
    判費），本院審酌本件紛爭之起因、兩造之勝敗比例，確定
    訴訟費用之負擔如主文第三項所示。
六、本件係屬民事訴訟法第436條之8第1項小額訴訟事件，所為
    被告敗訴之判決，依同法第436條之20規定，應依職權宣告
    假執行。併依同法第392條第2項規定，依職權宣告被告得預
    供相當金額之擔保而免為假執行。
七、據上論結，本件原告之訴為一部有理由，一部無理由，依民
    事訴訟法第436條之23、第436條第2項、第436條之19第1項
    、第79條、第436條之20、第392條第2項，判決如主文。
中　　華　　民　　國　 111　　年　　 6　　月　 　7　　日
                  臺南簡易庭  法　官　張玉萱
以上正本證明與原本無異。
如不服本判決，應於送達後廿日內，向本院提出上訴狀並表明上
訴理由，如於本判決宣示後送達前提起上訴者，應於判決送達後
廿日內補提上訴理由書（須附繕本）。對於小額程序之第一審判
決之上訴，非以其違背法令之理由，不得為之。且上訴狀內應記
載表明（一）原判決所違背之法令及其具體內容。（二）依訴訟
資料可認為原判決有違背法令之具體事實者。如委任律師提起上
訴者，應一併繳納上訴審裁判費。
中　　華　　民　　國　　111 　年　　6 　　月　　7 　　日
                              書記官  鄭伊汝